【裁判字號】    98,交聲,1630
【裁判日期】    980518
【裁判案由】    違反道路交通管理處罰條例聲明異議
【裁判全文】
臺灣臺北地方法院交通事件裁定        98年度交聲字第1630號
原處分機關  臺北市交通事件裁決所
異  議  人
即受處分人  甲○○
上列異議人即受處分人因違反道路交通管理處罰條例案件，對臺
北市交通事件裁決所於中華民國九十八年四月一日所為之處分（
北市裁罰字第裁二二─ＡＥＸ一八九五六八號），聲明異議，本
院裁定如下：
    主  文
異議駁回。
    理  由
一、按汽車駕駛人，支線道車不讓幹線道車先行而爭道行駛者，
    處新臺幣（下同）六百元以上一千八百元以下罰鍰，道路交
    通管理處罰條例第四十五條第九款定有明文。復按汽車駕駛
    人，違反上開規定者，應記違規點數一點，同法第六十三條
    第一項第一款亦有規定。又行為人如係駕駛汽車，有支線道
    車不讓幹線道車先行而爭道行駛之情形，嗣為警逕行舉發，
    而在舉發違反道路交通管理事件通知單上所載之應到案日期
    前繳納罰鍰或到案聽候裁決者，經主管機關調查後仍認定其
    有違規行為，依違反道路交通管理事件統一裁罰基準及處理
    細則第四十四條第一項及違反道路交通管理事件統一裁罰基
    準表之規定，需對該行為人處以六百元之罰鍰，並記違規點
    數一點。
二、本件異議人即受處分人甲○○於民國九十七年十二月二十一
    日七點十分，駕駛車牌號碼０六一ＤＪ號營業小客車，由東
    向西行駛於臺北市○○○路○段一六一巷，途經該巷與臺北
    市○○路○段三一巷之交岔路口時，適有案外人高書婷駕駛
    車牌號碼一九０一─ＥＧ號自用小客車，沿臺北市○○路○
    段三一巷由北向南行駛而來，行駛於支道之受處分人未讓行
    駛幹道之高書婷先行，二車因而發生擦撞，經臺北市政府警
    察局大安分局警員以受處分人有道路交通管理處罰條例第四
    十五條第九款規定之違規行為，製作臺北市政府警察局舉發
    違反道路交通管理事件通知單（北市警交大字第ＡＥＸ一八
    九五六八號）逕行舉發，嗣受處分人於上開通知單記載之應
    到案期限（即九十八年二月三日）前之九十八年二月一日向
    原處分機關申訴，原處分機關經調查後，仍認受處分人有上
    開違規行為，乃於九十八年四月一日，以北市裁罰字第裁二
    二─ＡＥＸ一八九五六八號違反道路交通管理事件裁決書裁
    處受處分人罰鍰六百元，並記違規點數一點。
三、本件受處分人異議意旨略以：臺北市○○○路○段一六一巷
    （東向西）係單行道，臺北市○○路○段三一巷（北向南）
    係雙向道，依據道路交通安全規則，行駛於臺北市○○路○
    段三一巷之高書婷，應靠右行駛，惟高書婷已行駛至對向車
    道，屬逆向行駛，則伊自無支道車不讓幹道車先行之違規，
    因此時之幹道車並無優先路權，原處分未斟酌此點，容有未
    洽，應予撤銷云云。
四、經查：
（一）本件受處分人甲○○於九十七年十二月二十一日七點十分
      許，駕駛車牌號碼０六一ＤＪ號營業小客車，由東向西行
      駛於臺北市○○○路○段一六一巷，途經該巷與臺北市○
      ○路○段三一巷之交岔路口時，適有高書婷駕駛車牌號碼
      一九０一─ＥＧ號自用小客車，沿臺北市○○路○段三一
      巷由北向南行駛而來，行駛於支道之受處分人未讓行駛於
      幹道之高書婷先行，二車因而發生擦撞，經臺北市政府警
      察局大安分局警員以受處分人有道路交通管理處罰條例第
      四十五條第九款規定之違規行為，製作臺北市政府警察局
      舉發違反道路交通管理事件通知單（北市警交大字第ＡＥ
      Ｘ一八九五六八號）逕行舉發等情，為受處分人所不爭執
      ，且有上開舉發通知單、臺北市政府警察局大安分局交通
      分隊Ａ３類道路交通事故調查報告表、道路交通事故現場
      圖、現場及車損照片、道路交通事故補充資料表等件在卷
      可證。觀諸現場照片，臺北市○○○路○段一六一巷係屬
      單行道，臺北市○○路○段三一巷為雙向道，於臺北市○
      ○○路○段一六一巷巷口處設有八角形「停車再開」標誌
      ，而該停車再開標誌，係用以告示車輛駕駛人必須停車觀
      察，認為安全時，方得再開，設於安全停車視距不足之交
      岔道路次要道路口，道路交通標誌標線號誌設置規則第五
      十八條第一項規定甚明，是臺北市○○○路○段一六一巷
      相對於臺北市○○路○段三一巷，係屬支道無誤。本件若
      行駛於支道之受處分人，行駛至交岔路口時，能依交通標
      誌指示停車確認臺北市○○路○段三一巷南北向並無來車
      後，再行通過巷口，本件道路交通事故即不至於發生，是
      原處分認受處分人有支道車未讓幹道車先行之違規行為，
      自無違誤。
（二）受處分人雖以前詞置辯，惟查，臺北市○○路○段三一巷
      ，雖為雙向道，但並未劃設分向線或分向限制線，此有現
      場照片可證，而依道路交通安全規則第九十五條：「汽車
      除行駛於單行道或指定行駛於左側車道外，在未劃分向線
      或分向限制線之道路，應靠右行駛。但遇有特殊情況必須
      行駛左側道路時，除應減速慢行外，並注意前方來車及行
      人。」規定，行駛於臺北市○○路○段三一巷之高書婷，
      應靠右行駛，依現場照片之顯示情形與現場圖之繪示，高
      書婷行駛之臺北市○○路○段三一巷，巷道寬度十點七公
      尺，兩側均停放有車輛，再依受處分人之車輛發生車禍後
      停放之位置觀之，尚難認高書婷有未靠右行駛之違規行為
      ；即便認高書婷確有未靠右行駛之情形，此亦僅為高書婷
      就本件車禍之發生是否與有過失之問題，仍無礙於受處分
      人應負之違規責任，是受處分人上開辯稱，尚難採信。
五、綜上所述，本件受處分人有前揭違規行為，原處分機關依道
    路交通管理處罰條例第四十五條第九款、第六十三條第一項
    第一款規定，裁處受處分人罰鍰六百元，並記違規點數一點
    ，核無違誤，本件受處分人之異議為無理由，自應將其異議
    駁回。
六、據上論斷，應依道路交通案件處理辦法第十九條，裁定如主
    文。
中    華    民    國    98    年    5     月    18    日
                      交通法庭  法  官  劉素如
上正本證明與原本無異。
如不服本裁定，應於裁定送達後5 日內向本院提出抗告狀。
                                書記官  陳育君
中    華    民    國    98    年    5     月    18    日


司法院資訊處製作；財團法人民間司法改革基金會備份。
